臺灣新北地方法院三重簡易庭民事判決
111年度重簡字第2020號
原      告  南山產物保險股份有限公司

法定代理人  蔡漢凌  
訴訟代理人  黃嘉德  
被      告  張家銘（原名張嘉仁）
                      住○○市○○區○○路000號（台南○    ○○○○○○○）


上列當事人間請求侵權行為損害賠償（交通）事件，於民國111
年11月7日言詞辯論終結，本院判決如下：
    主  文
被告應給付原告新臺幣柒萬陸仟捌佰壹拾捌元，及自民國一百一
十一年十月二十七日起至清償日止，按年息百分之五計算之利息
。
原告其餘之訴駁回。
訴訟費用由被告負擔百分之三十七，餘由原告負擔。
本判決原告勝訴部分得假執行。 
    事  實  及  理  由
一、按因侵權行為涉訟者，得由行為地之法院管轄，民事訴訟法
    第15條第1項定有明文。查本件原告主張侵權行為地在新北
    市○○區○○路00號，依上開規定，本院自有管轄權。又被告經
    合法通知，未於言詞辯論期日到場，查無民事訴訟法第386
    條所列各款情事，應准原告之聲請，由其一造辯論而為判決
    ，合先敘明。
二、原告起訴主張：緣被告於民國109年12月17日14時9分許，駕
    駛車牌號碼000-0000號營業用大貨車，行經新北市○○區○○路
    00號前，因變換車道行駛時，未注意車前狀況，並採取必要
    之安全措施之過失，致追撞原告所承保訴外人馬鳳芳所有，
    由訴外人施慶中駕駛之車牌號碼000-0000號自用小客貨車（
    下稱系爭車輛），系爭車輛因而受損，經送修支出修復費用
    新臺幣（下同）210,000元（含烤漆29,793元、零件153,819
    元、工資26,388元）。原告已依保險契約賠付被保險人上開
    修理費，依法取得代位權。為此，爰依侵權行為及保險代位
    之法律關係，請求判決被告應給付原告210,000元，及自起
    訴狀繕本送達翌日起至清償日止，按年息百分之5計算之利
    息之事實，業據其提出汽車保險理算書、汽（機）車保險理
    賠申請書、行照、駕照、新北市政府警察局道路交通事故當
    事人登記聯單、估價單、車損相片及統一發票等件為證，並
    經本院依職權向新北市政府警察局林口分局調取本件車禍肇
    事資料核閱屬實，有道路交通事故調查報告表、A3類道路交
    通事故調查紀錄表、事故現場相片、道路交通事故當事人酒
    精測定紀錄表、道路交通事故現場圖、道路交通事故現場草
    圖及道路交通事故初步分析研判表等件附卷可資佐證。被告
    則已於相當時期受合法之通知，而於言詞辯論期日不到場，
    亦未提出準備書狀爭執，堪認原告之主張為真實。
三、按汽車在同向二車道以上之道路（車道數計算，不含車種專
    用車道、機車優先道及慢車道），除應依標誌或標線之指示
    行駛外，並應遵守下列規定：…六、變換車道時，應讓直行
    車先行，並注意安全距離。道路交通安全規則第98條第1項
    第6款定有明文。經查，本件被告於警詢時稱：「（問：事
    故發生前之行進路線、方向、車道、位置、肇事經過及車速
    ？第一次撞擊點位置？）答：我當時行駛中山路往泰林路三
    段方向，行經中山路23號前我打右方向燈準備切出內側車道
    往外側車道，過程中擦撞到前車右後車尾，前車再追撞前方
    車輛。【車速】肇事當時行車速率約30-40公里。車頭左。
    」等語；系爭車輛駕駛人即訴外人施慶中於警詢時陳稱：「
    （問：事故發生前之行進路線、方向、車道、位置、肇事經
    過及車速？第一次撞擊點位置？）答：當時我在停等中山、
    粉寮的左轉號誌，停等過程中就被後方車子追撞。【車速】
    肇事當時行車速率約0公里。車尾後。」等語；又車牌號碼0
    00-0000號自用小貨車之駕駛人即訴外人李阮名亦於警詢時
    稱：「（問：事故發生前之行進路線、方向、車道、位置、
    肇事經過及車速？第一次撞擊點位置？）答：我當時在停等
    狀態，等左轉燈亮起我才能行走，在停等途中就被後方車追
    撞。【車速】肇事當時行車速率約0公里。車尾右後。」等
    語，有A3類道路交通事故調查紀錄表在卷可稽，佐以道路交
    通事故現場圖，足見被告駕車行經上開肇事地點時，因變換
    車道行駛時，未注意車前狀況，並採取必要之安全措施之過
    失，致與其前方停等之車牌號碼000-0000號自用小貨車發生
    碰撞後，追撞系爭車輛致肇事，有違上開道路交通安全規則
    之規定，堪認被告對本件事故之發生具有過失。是新北市政
    府警察局交通警察大隊亦同此認定「甲○○變換車道行駛時，
    未注意車前狀況，並採取必要之安全措施。」為肇事原因，
    此有道路交通事故初步分析研判表附卷可稽，益徵被告就本
    事故之發生，確應負過失責任甚明。
四、次按因故意或過失，不法侵害他人之權利者，負損害賠償責
    任。汽車、機車或其他非依軌道行駛之動力車輛，在使用中
    加損害於他人者，駕駛人應賠償因此所生之損害。被保險人
    因保險人應負保險責任之損失發生，而對於第三人有損失賠
    償請求權者，保險人得於給付賠償金額後，代位行使被保險
    人對於第三人之請求權。但其所請求之數額，以不逾賠償金
    額為限。前項第三人為被保險人之家屬或受僱人時，保險人
    無代位請求權。但損失係由其故意所致者，不在此限。民法
    第184條第1項前段、第191條之2前段及保險法第53條分別定
    有明文。次按不法毀損他人之物者，被害人得請求賠償其物
    因毀損所減少之價額。民法第196條第1項亦有明文。又依民
    法第196條請求賠償物被毀損所減少之價額，固得以修復費
    用為估定之標準，但以必要者為限（如修理材料以新品換舊
    品，應予折舊）。經查，原告承保之系爭車號000-0000號自
    用小客貨車係於105年8月（推定15日）出廠使用，有行車執
    照在卷可稽，至109年12月17日受損時已使用4年4月餘，依
    營利事業所得稅結算申報查核準則，提列折舊以1年為計算
    單位，其使用期間未滿1年者，按實際使用月數相當於全年
    之比例計算之，不滿1月者，以1月計，為4年5月，其零件已
    有折舊，據原告所提出之估價單所載，修車支出之零件費為
    153,819元，更新零件及材料之折舊價差顯非必要，自應扣
    除，本院依行政院公布之固定資產耐用年數表及固定資產折
    舊率表，即非運輸業用客車、貨車之耐用年數5年，依定率
    遞減法每年折舊千分之三六九，上開零件之折舊金額為133,
    182元〔計算式：①第一年：153,819元×0.369＝56,759元；②第
    二年：（153,819元－56,759元）×0.369＝35,815元；③第三年
    ：（153,819元－56,759元－35,815元）×0.369＝22,599元；④
    第四年：（153,819元－56,759元－35,815元－22,599元）×0.3
    69＝14,260元；⑤第五年：（153,819元－56,759元－35,815元－
    22,599元－14,260元）×0.369×(5/12)＝3,749元；①＋②＋③＋④＋⑤＝
    133,182元，元以下四捨五入〕，則扣除折舊後，原告得請求
    之修車零件費為20,637元（計算式：153,819元－133,182元＝
    20,637元）。此外，原告又支出修車工資26,388元及烤漆費
    用29,793元，則不因新舊車輛而有所不同，被告應全額賠償
    ，是原告得請求被告賠償之費用共計76,818元（計算式：20
    ,637元＋26,388元＋29,793元＝76,818元）。是原告請求被告
    應賠償76,818元，洵屬有據，應可採信，逾此部分之請求，
    即屬無據。
五、從而，原告依侵權行為及保險代位之法律關係，請求被告應
    給付原告76,818元，及自起訴狀繕本送達翌日即111年10月2
    7日起至清償日止，按年息百分之5計算之利息，為有理由，
    應予准許。逾此部分之請求，為無理由，應予駁回。
六、本判決原告勝訴部分，係適用簡易程序所為被告敗訴之判決
    ，爰依職權宣告假執行。
七、結論：原告之訴為一部有理由，一部無理由，依民事訴訟法
    第436條第2項、第79條、第385條第1項前段、第389條第1項
    第3款，判決如主文。　　
中　　華　　民　　國　　111 　年　　11　　月　　8 　　日
                      臺灣新北地方法院三重簡易庭
                          法      官  彭松江
以上正本係照原本作成。
如不服本判決，應於送達後20日內，向本院提出上訴狀並表明上
訴理由，如於本判決宣示後送達前提起上訴者，應於判決送達後
20日內補提上訴理由書（須附繕本）。
中　　華　　民　　國　　111 　年　　11　　月　　8 　　日
                          書  記  官  許雁婷